臺灣屏東地方法院交通事件裁定　　　　　96年度交聲字第90號
原處分機關　交通部公路總局高雄區監理所屏東監理站
異　議　人
即受處分人　乙○○
上列異議人因違反道路交通管理處罰條例案件，對於交通部公路
總局高雄區監理所屏東監理站於民國96年4 月2 日所為之處分（
屏監違字第裁82-ｖ00000000號），聲明異議，本院裁定如下：
    主  文
異議駁回。
    理  由
一、異議意旨略以：（一）ＴＢ3 車號機車於96年3 月4 日停放
    於萬丹鄉家中並未騎出門及借於他人使用；（二）是否為員
    警眼誤將車牌號碼記錯；（三）員警舉發並未附證據如相片
    ；（四）逕行舉發通知單與枋寮分局函復車主申訴函中違規
    事實內容不相符，函後為重機車、闖紅燈，與逕行舉發通知
    單車種為輕機車，未戴安全帽，有所出入，無法心服口服，
    為此聲明異議，請求撤銷原處分等語。
二、按機器腳踏車駕駛人或附載座人未依規定戴安全帽者，處駕
    駛人新臺幣5 百元罰鍰；又汽車駕駛人，駕駛汽車有違反本
    條例之行為，經交通勤務警察或依法令執行交通稽查任務人
    員制止時，不聽制止或拒絕停車接受稽查而逃逸者，除按各
    該條規定處罰外，處3000元以上6000元以下罰鍰，道路交通
    管理處罰條例第31條第6項及第60條第1 項分別定有明文。
    異議人於96年3 月4 日10時57分許，經警以「騎乘機車未戴
    安全帽」及「拒絕接受稽查而逃逸」為由開單舉發，嗣交通
    部公路總局屏東監理站於96年4 月2 日，依道路交通管理處
    罰條例第31條第6 項及第60條第1 項之規定，以屏監違字第
    裁82－ｖ00000000號裁決書，分別對異議人裁處罰鍰新臺幣
    500 元及3000元等情，業經異議人敘明在卷，並有屏東縣警
    察局96年3 月4 日屏警交字第Ｖ00000000號舉發違反道路交
    通管理事件通知單、交通部公路總局屏東監理站96年4 月2
    日屏監違字第裁82－ｖ00000000號違反道路交通管理事件裁
    決書各1 紙在卷可證。
三、按機器腳踏車駕駛人或附載座人未依規定戴安全帽者，處駕
    駛人新台幣500 元罰鍰；又汽車駕駛人，駕駛汽車有違反本
    條例之行為，經交通勤務警察或依法令執行交通稽查任務人
    員制止時，不聽制止或拒絕停車接受稽查而逃逸者，除按各
    該條規定處罰外，處3000元以上6000元以下罰鍰，道路交通
    管理處罰條例第31條第6 項及第60條第1 項分別定有明文；
    次按「汽車駕駛人之行為有左列情形之一，當場不能或不宜
    攔截製單舉發者，得對汽車所有人逕行舉發處罰：…四不服
    指揮稽查而逃逸，或聞消防車、救護車、警備車、工程救險
    車之警號不立即避讓。…」、「第1 項逕行舉發，應記明車
    輛牌照號碼、車型等可資辨明之資料，以汽車所有人為被通
    知人製單舉發。」道路交通管理處罰條例第7 之2 條第1 項
    第4 款、第4 項亦規定甚明；另同條例第85條第1 項亦規定
    ：「本條例之處罰，受舉發違反道路交通管理事件之受處罰
    人，認為受舉發之違規行為應歸責他人者，應於舉發違反道
    路交通管理事件通知單應到案日期前，檢附相關證據及應歸
    責人相關證明文件，向處罰機關告知應歸責人，處罰機關應
    即另行通知應歸責人到案依法處理。逾期未依規定辦理者，
    仍依本條例各該違反條款規定處罰。」
四、經查：
（一）「汽車駕駛人之行為有左列情形之一，當場不能或不宜攔
      截製單舉發者，得對『汽車所有人』逕行舉發處罰：…四
      、不服指揮稽查而逃逸，‥。」、「第1 項項逕行舉發，
      應記明車輛牌照號碼、車型等可資辨明之資料，以『汽車
      所有人』為被通知人製單舉發」、「本條例之處罰，受舉
      發違反道路交通管理事件之受處罰人，認為受舉發之違規
      行為應歸責他人者，應於舉發違反道路交通管理事件通知
      單應到案日期前，檢附相關證據及應歸責人相關證明文件
      ，向處罰機關告知應歸責人，處罰機關應即另行通知應歸
      責人到案依法處理。逾期未依規定辦理者，仍依本條例各
      該違反條款規定處罰。」可見立法者已賦予汽車所有人舉
      證真正之違規駕駛人，而改由汽車駕駛人受罰之權利，藉
      以平衡汽車所有人可能非違規駕駛人之風險。查異議人即
      受處分人乙○○所有車號為TB3-109 號之機車，於民國96
      年3 月4 日10時57分許，在屏東縣台一線舊庄路（楓港段
      ），因駕駛人騎乘機車未戴安全帽，經警以口笛及紅旗示
      意停車受檢，拒停接受稽查而逃逸一節，業據警員丙○○
      、傳永德到庭結證屬實，因上開情形係屬於當場不能或不
      宜攔截製單舉發之情形，是以警察機關自得以「汽車所有
      人」即異議人為被通知人逕行舉發，而異議人亦未於舉發
      違反道路交通管理事件通知單應到案日期前，檢附相關證
      據及應歸責人相關證明文件，向處罰機關告知應歸責人，
      是以原處分機關仍依本條例各該違反條款規定對異議人加
      以處罰，依法應無不當。
（二）又該車車號係由當場執勤之員警丙○○與傅永德2 人分別
      以「筆記」及「默記」後隨即再行核對無誤一節，亦經證
      人丙○○及傅永德於本院結證屬實且互核一致，自堪採信
      。而證人2 人與異議人素不相識，且無怨隙，且由其到院
      陳明駕駛者係女子，並非異議人，更可知其並無誣攀構陷
      異議人之用意，是縱執勤員警未當場拍照存證，仍無解於
      本件違規事實之成立。
（三）至於屏東縣警察局枋寮分局96年3 月26日枋警交裁字第09
      60003212號函雖載有「重機車」、「闖紅燈」等語，然經
      承辦該函文之警員甲○○到庭結證稱係書寫公文時誤載，
      且該函文係答復原處分機關即屏東監理站之查處情形說明
      ，警察機關之舉發通知單及原處分機關之裁決書並無錯誤
      ，是此部分亦不影響違規事實之成立，併予說明。
五、從而，異議人所為前開之詞，即難遽為異議人有利之認定。
    原處分機關援引上開規定裁處，自屬於法有據，並無不當之
    處，本件異議為無理由，應予駁回。
六、據上論斷，應依道路交通案件處理辦法第19條，裁定如主文
    。
中　　華　　民　　國　　96　　年　　6 　　月　　5 　　日
                    交通法庭   法  官  吳永宋
以上正本證明與原本無異。
如不服本裁定應於裁定送達後五日內向本院提出抗告書狀敘述抗
告之理由抗告於臺灣高等法院高雄分院。
中　　華　　民　　國　　96　　年　　6 　　月　　5 　　日
                               書記官  劉淑蓉
